臺灣臺北地方法院民事判決　 　　　　　　95年度勞訴字第74號
原　　　告
即反訴被告　甲○○
訴訟代理人　戊○○
　　　　　　陳福寧律師
被　　　告
即反訴原告　永達保險經紀人股份有限公司
法定代理人　乙○○
訴訟代理人　簡維能律師
　　　　　　陳美華律師
　　　　　　楊政雄律師
上列當事人間給付佣金等事件，本院於民國96年3月27日言詞辯
論終結，判決如下：
    主      文
原告之訴及假執行之聲請均駁回。
反訴被告應給付反訴原告新臺幣拾玖萬壹仟玖佰捌拾貳元，及
自民國九十四年十月十一日起至清償日止，按年息百分之十八點
二五計算之利息。
本訴訴訟費用由原告負擔。反訴訴訟費用由反訴被告負擔。
本判決第二項得假執行。但反訴被告如以新臺幣拾玖萬壹仟玖
佰捌拾貳元供擔保後，得免假執行。
    事實及理由
壹、本訴部分：
一、原告聲明：被告應付原告新臺幣 (下同)195,567 元及自起
    訴狀繕本送達被告翌日起至清償之日止，依年利率5％計算
    利息；被告應將原告在被告公司之保險業務員登錄撤銷，暨
    自民國94年元月起至被告公司撤銷原告保險業務員登錄日止
    ，每年賠償原告1,331,910元；願供擔保，請准宣告假執行
    。並陳述：原告原係被告之業務員，負責保險承攬之業務，
    於93年12月間因為被告同意撤銷訴外人丁○○之保險契約，
    致生糾葛，原告因而於94年5月初離職，被告除扣住應給付
    與原告佣金46,454元外，並拒絕給付續期佣金149,113元，
    且故意扣留原告於被告保險業務員之登錄，不予撤銷，至原
    告無法至其他保險公司受聘登錄，招攬保險業務賺取佣金以
    維持生計，為此，請求被告給付佣金、續期佣金195,567元
    、撤銷原告於被告之保險員登錄，並依民法第184條第1項後
    段請求每年1,331,910元之損害賠償。
二、被告聲明：原告之訴及假執行之聲請均駁回；如受不利益之
    判決，願供擔保，請准免為假執行之宣告。並陳述：原告於
    92年11月30日與被告簽訂承攬契約書，依據承攬契約書第2
    條、第3條、第6條之約定，被告所公佈之業務制度為雙方承
    攬契約之一部份。原告於任職被告期間，向丁○○招攬保險
    ，並經全球人壽保險股份有限公司（下稱全球人壽）承保，
    且被告依約給付原告佣金438,436元，惟因原告招攬過程有
    招攬不實之情形，致丁○○於94年1月中旬行使契約撤銷權
    ，經全球人壽審核後同意撤銷保險契約，並於94年1月20日
    將保費退還丁○○，則依據雙方間承攬契約所附承攬人員約
    定事項第5條之約定，原告應返還所受領之佣金予被告，原
    告於94年1月離職時，原告應返還被告之佣金為438,436元，
    扣除94年1月、2月間被告應給付原告保戶佣金46,454元後，
    原告尚積欠被告公司391,398元。另雙方間之承攬契約雖於
    92年11月簽訂，然原告實際上係於93年3月20日登錄於被告
    ，則原告於94年1月1日離職時，其登錄於被告之年資並未滿
    1年，依據業務制度第8章業務人員之離職第4條規定，原告
    無由請求續期佣金。再者，原告並未返還所受領之佣金391,
    398元，依據業務制度第8章第1條、第2條之約定，被告自無
    註銷期登錄資格之義務，而原告於93年11月16日雙方承攬契
    約存續間，即擔任訴外人群策保險經紀人股份有限公司之負
    責人迄未變動，顯見原告之工作權與登錄是否撤銷無關。
三、兩造不爭執之事實：
    （一）兩造於92年11月30日簽訂承攬契約書。
    （二）原告係於93年3月20日登錄於被告。
    （三）原告任職於被告期間向丁○○招攬保險，經全球人壽
          承保，被告因此依約給付佣金438,436元予原告。
    （四）訴外人丁○○於94年1月間，以原告係以不當方式向
          其招攬為由，行使契約撤銷權，經全球人壽同意撤銷
          ，並於94年1月20日將保費退還丁○○。
    （五）原告離職前，被告應給付原告除丁○○以外保戶之佣
          金46,454元並未現實給付。
四、得心證之理由：
    原告主張兩造於92年11月30日簽訂承攬契約書，並於93年3
    月20日登錄於被告，原告向丁○○招攬保險經全球人壽承險
    ，被告並給付佣金438,436元，惟丁○○於94年1月間以原告
    以不當方式招攬為由，行使契約撤銷權，經全球人壽同意將
    保費退還丁○○等情，有兩造提出之保險業務員登錄證、承
    攬契約附卷可參（見本院95年度北勞調字第59號民事聲請卷
    第6頁、本院卷第13頁至第16頁），復為兩造所不爭執，堪
    信為真正。惟原告另主張被告應給付續期佣金149,113元、
    佣金46,454元，及撤銷原告之保險業務員登錄及賠償每年1,
    331,910元，除其中佣金46,454元被告不爭執應給付外，其
    餘則為被告所否認，並以前揭情詞置辯。經查：
    （一）兩造於92年11月30日所簽立之承攬契約書第2條已約
          定被告同意按照被告公佈之「業務制度」規定給付原
          告報酬，原告亦同意該項報酬為本契約書約定應得之
          全部報酬，第5條並約定兩造契約依據後附之「承攬
          人員約定事項」執行（見本院卷第15頁），則被告制
          定之業務制度及兩造簽立之承攬契約附件承攬人員約
          定事項均成為兩造契約之內容，原告主張業務制度非
          承攬契約一部分云云，顯不可採。
    （二）其次，兩造承攬契約附件承攬人員約定事項第5條已
          明載「不論任何理由，倘保險公司取消任何經甲方（
          指被告）洽訂保險契約並退還已繳保費時，乙方（指
          原告）應同時退還其自該保件已領取之業務報酬或續
          年度服務報酬予甲方」等詞，而本件有關原告所招攬
          之丁○○保險契約已經全球人壽於95年9月22日函覆
          因丁○○於93年11月29日親赴該公司客戶服務中心申
          訴業務人員招攬不實，要求撤約並自始退還所繳保費
          ，該公司即通知被告協助調查保單之招攬經過，而被
          告於94年1月11日書面回覆，該保單之招攬過程確有
          不當之處，故該公司依保戶所請，自始撤約退還所繳
          保費等語（見本院卷第69頁），被告亦提出全球人壽
          撤銷支付通知書為證（見本院卷第17頁），則原告就
          丁○○部分所領取之佣金438,436元自應返還予被告
          ，被告辯稱以上開原告應返還之佣金438,436元與原
          告得領取之佣金46,454元相互抵銷，應屬可採，故原
          告請求被告給付佣金46,454元即非有據，不應准許。
          至於原告雖主張承攬人員約定事項第5條規定，依民
          法第247條之1規定無效云云，惟按民法第247條之1規
          定所稱「按其情形顯失公平者」，係指依契約本質所
          生之主要權利義務，或按法律規定加以綜合判斷有顯
          失公平之情形而言。查原告所招攬之保險契約有效且
          繼續存在，乃原告得據以領取報酬之依據，一旦原告
          所承攬之保險契約被保險公司撤銷，本於報酬為勞務
          之對價原則，原告自應返還報酬予被告，且是否撤銷
          保險契約既繫於兩造以外之第三人即保險公司之決定
          ，上開約款對於原告而言，並無顯失公平之情事，原
          告上開主張自非足採。
    （三）再者，依被告制定之業務制度第4條規定，業務員離
          職或解聘，其於公司登錄年資滿1年以上，得領取續
          年度服務報酬之權利（見本院卷第18頁），原告係於
          93年3月20日登錄於被告，此為兩造所不爭執，則原
          告應任職至94年3月19日止，始得向被告領取續期佣
          金。原告固主張其於94年5月間離職，並提出被告催
          告其返還款項之通知為證（見本院卷第117頁），惟
          本院觀之上開信函僅係通知原告繳清欠款，並無有關
          原告何時離職之記載，尚難僅以該通知寄送地點，即
          推認斯時原告仍任職於被告，原告既未提出其他證據
          以實其說，反之，由證人丙○○即原告之主管到庭證
          稱原告於93年底即開始未到花蓮的分公司工作等語（
          見本院卷第67頁反面），及被告提出其於94年2月15
          日公告93年度第四季考核通知附表記載與原告解除承
          攬契約（見本院卷第95頁、第96頁），足認原告應係
          任職至93年12月止。是以，原告自登錄於被告起未任
          職滿1年即離職，其請求被告給付續期佣金195,567元
          ，要與被告之業務制度規定不符，應予駁回。
    （四）另原告雖請求被告撤銷保險業務員登錄及賠償無法至
          其他公司登錄損害云云，然而，依保險業務員管理規
          則第10條第1項、第2項規定，業務員有終止合約或其
          他終止招攬行為之情事者，業務員應向所屬公司繳銷
          登錄證，所屬公司應於異動後5日內向各有關公會申
          報，業務員異動日應以業務員辦妥異動手續日為準，
          足見註銷原告登錄應係由原告主動提出申請。惟原告
          於離職前並未填寫撤銷登錄申請一節，業據證人林水
          旺到庭證稱明確（見本院卷第67頁反面），則原告既
          未先遵循法定程序辦理申請註銷登錄及繳銷登錄證，
          其於本件請求被告撤銷保險業務員登錄，即非有據，
          不應准許。又保險經紀人公司之業務員得登錄為另一
          家非經營同類保險業務之保險經紀人公司，同時為財
          產保險及人身保險業務員，此為保險業務員管理規則
          第14條所明定，被告未撤銷保險業務員登錄非可歸責
          於被告已如前述，且被告辯稱原告之後仍轉任至其他
          保險公司，復為原告所不爭執，則原告主張因被告未
          撤銷原告之業務員登錄致受有無法在其他保險公司登
          錄招攬保險業務，賺取佣金損害云云，亦難採信。
    （五）縱上所述，原告之請求均非有據，應予駁回，其假執
          行之聲請亦失所依據，應併予駁回。
貳、反訴部分：
一、反訴原告聲明：如主文第2項所示。並陳述：爰訴外人丁○
    ○於93年2月7日經由反訴被告之招攬與全球人壽簽訂保險契
    約，惟反訴被告於簽約前僅向丁○○表示契約內容為理財節
    稅與負債管理，並向丁○○表示第2年繳納1,000,000元，馬
    上付息3％之利息，15天後可以提領80％（即800,000元）進
    而代償信用卡卡債，然並未告知丁○○其係招攬保險，丁○
    ○於發現反訴被告招攬不實後，於93年11月29日向全球人壽
    行使撤銷契約之權利，經全球人壽要求反訴原告調查此事件
    ，反訴原告於會同訴外人丁○○、反訴被告及全球人壽經代
    部人員會談後，認為反訴被告確有招攬不實之情形，除辦理
    撤銷契約相關程序，並返還丁○○所繳納之保費。依據雙方
    間承攬契約所附承攬人員約定事項第5條之約定，反訴被告
    應返還所受領之佣金予反訴原告，經反訴原告扣除對於反訴
    被告債務後，應返還之部分為391, 982元，另依據業務制度
    第12章薪津發放注意事項第8條之約定，反訴被告應給付遲
    延還款部分之利息年息18.25％。
二、反訴被告聲明：反訴原告之訴駁回；如受不利益之判決，願
    供擔保，請准免為假執行之宣告。並陳述：反訴原告招攬丁
    ○○投保保險，並無誇大不實宣傳等不當方式招攬，丁○○
    係為了達到撤銷保險之目的，虛擬反訴被告招攬過程有誇大
    之情事，全球人壽為避免得罪保戶及損及商譽，未依法據理
    力爭，僅依丁○○片面說明即同意解約，全球人壽撤銷保單
    之行為於法不合，反訴被告所領取之佣金無庸返還。
三、兩造不爭執之事實：
    （一）反訴被告任職於反訴原告期間向丁○○招攬保險，經
          全球人壽承保，反訴原告因此依約給付佣金438,436
          元予反訴被告。
    （二）丁○○於94年1月間，以反訴被告係亦不當方式向其
          招攬為由，行使契約撤銷權，經全球人壽同意撤銷，
          並於94年1月20日將保費退還丁○○。
四、得心證之理由：
    查兩造對於反訴原告因反訴被告招攬丁○○保險而給付佣金
    438,436元予反訴被告，之後丁○○之保險契約經全球人壽
    同意撤銷，並將保費退還丁○○等事實均不爭執，堪信為真
    正。反訴原告請求反訴被告返還上開佣金，固為反訴被告雖
    否認，並以前揭情詞置辯。惟兩造簽立之承攬契約附件承攬
    人員約定事項第5條「不論任何理由，倘保險公司取消任何
    經甲方（指被告）洽訂保險契約並退還已繳保費時，乙方（
    指原告）應同時退還其自該保件已領取之業務報酬或續年度
    服務報酬予甲方」之約定係屬有效，已如前述，則反訴原告
    依據上開約定請求反訴被告返還佣金438,436元，即屬正當
    。是故，扣除反訴原告主張抵銷之佣金46,454元後，反訴被
    告應給付反訴原告391,982元，及自反訴原告催告期滿翌日
    即94年10月11日起至清償日止，依反訴原告制定之業務制度
    第12章薪津發放注意事項第8條之約定，按年息18.25％計算
    之利息洵屬有據，應予准許。
五、本件爰依民事訴訟法第389條第1項第5款依職權宣告假執行
    ，並依反訴被告之聲請，酌定相當擔保金，准予免假執行之
    宣告。
、本件事證已臻明確，兩造其餘攻防，核與判決結果不生影響
　　，爰不一一審酌，附此敘明。
肆、據上論結，本件原告之訴無理由，反訴原告之訴有理由，依
    民事訴訟法第78條、第389條第1項第5款、第392條第2項，
    判決如主文。
中　　華　　民　　國　　96　　年　　4 　　月　　12　　日
                    勞工法庭    法　官　鄭佾瑩
以上正本係照原本作成
如對本判決上訴，須於判決送達後20日內向本院提出上訴狀
中　　華　　民　　國　　96　　年　　4 　　月　　12　　日
                    　　　　　　書記官　方美雲
附錄民事訴訟法第392條
法院得宣告非經原告預供擔保，不得為假執行。
法院得依聲請或依職權，宣告被告預供擔保，或將請求標的物提
存而免為假執行。
依前項規定預供擔保或提存而免為假執行，應於執行標的物拍定
、變賣或物之交付前為之。
